臺灣臺南地方法院民事判決
111年度簡上字第100號
上  訴  人  簡靖伃  

訴訟代理人  莊佳蓉律師
            裘佩恩律師
            蘇泓達律師
被  上訴人  李佳柔  
上列當事人間請求侵權行為損害賠償事件，上訴人對於中華民國
111年3月8日本院柳營簡易庭111年度營簡字第9號第一審判決提
起上訴，本院於民國111年8月23日言詞辯論終結，判決如下：
    主      文
上訴駁回。 
第二審訴訟費用由上訴人負擔。
    事實及理由
一、上訴人於原審起訴及本院主張：上訴人與訴外人周善俊為夫
    妻，被上訴人知悉周善俊為有配偶之人，仍於民國110年1至
    6月間與周善俊有逾越一般社會交際之交往，及兩人有赤裸
    上身擁抱、親吻等親密行為。原審判決忽略被上訴人與周善
    俊有通姦或親密肢體接觸行為，及挑唆周善俊與上訴人離婚
    。且被上訴人財產所得資料雖顯示其無財產及收入，但此僅
    為稅務資料，被上訴人社交軟體上顯示其於漁育商行工作，
    也常有與現任男友之出遊照、購物照，更有刺青照片（刺青
    價格要價不斐），顯見被上訴人有正當王作，具有薪資所得
    。原審僅判賠新臺幣（下同）50,000元之精神慰撫金，顯然
    過低等語。
二、被上訴人則以：不爭執於110年1至6月間與周善俊有逾越一
    般社會交際之交往，但上訴人提出部分照片，是被上訴人還
    不知情周善俊已婚下拍攝，此部分無法當作證據。另上訴人
    曾夥同朋友來毆打被上訴人，被上訴人因而受有傷害，上訴
    人經判刑確定，民事部分亦判賠153,000元。請審酌被上訴
    人為單親媽媽，漁育商行相關貼文是因為被上訴人之父母不
    會使用網路，被上訴人幫忙貼文銷售商品，被上訴人未在漁
    育商行上班，被上訴人經濟狀況不佳等語。
三、上訴人於原審請求被上訴人給付精神慰撫金300,000元，原
    審判命被上訴人給付50,000元，駁回上訴人其餘請求，並就
    上訴人勝訴部分，依職權為假執行之宣告。上訴人對其敗訴
    部分不服，提起上訴，上訴聲明：㈠原判決關於駁回上訴人
    後開第二項之訴部分廢棄。㈡被上訴人應再給付上訴人250,0
    00元，及自起訴狀繕本送達被上訴人翌日起至清償日止，按
    週年利率5％計算之利息。被上訴人聲明：駁回上訴。
四、兩造不爭執事項：　
㈠、上訴人與周善俊為夫妻，上訴人前以被上訴人侵害上訴人之
    配偶權提起訴訟，經本院柳營簡易庭於109年12月24日以109
    年度營簡字第661號判決「原告之訴駁回」後(理由略以：無
    法證明被上訴人與周善俊交往期間知悉周善俊己婚），被上
    訴人已知悉周善俊為有配偶之人。
㈡、被上訴人明知周善俊己婚，仍於110年1月至6月間與周善俊有
    逾越一般社會交際之交往，如與周善俊Wechat之對話內容，
    被上訴人稱周善俊為「老公」、「男朋友」，並以「我十天
    沒有打炮了」、「我的洞進得去就好」等字句性暗示周善俊
    ，及兩人有赤裸上身擁抱、親吻等親密行為。被上訴人對於
    上開侵害配偶權之侵權行為不爭執。
㈢、上訴人為高職肄業，109年所得及財產均為0；被上訴人大學
    肄業，109年所得及財產亦均為0（財產所得如調件明細查詢
    結果）。
五、得心證之理由：
㈠、因故意或過失，不法侵害他人之權利者，負損害賠償責任；
    故意以背於善良風俗之方法，加損害於他人者亦同；不法侵
    害他人基於父、母、子、女或配偶關係之身分法益而情節重
    大者，被害人雖非財產上之損害，亦得請求賠償相當之金額
    ，民法第184條第1項、第195條第1項、第3項分別定有明文
    。又婚姻係以夫妻之共同生活為其目的，配偶應互相協力保
    持其共同生活之圓滿安全及幸福，夫妻互守誠實，為確保其
    共同生活之圓滿安全及幸福之必要條件，故應解為配偶因婚
    姻契約而互負誠實之義務，配偶之一方行為不誠實，破壞共
    同生活之圓滿安全及幸福者，即為違反因婚姻契約之義務而
    侵害他方之權利。可見基於身分關係而生之配偶權亦屬應受
    保護之權利，倘配偶之一方行為不誠實，與他人發生足以破
    壞夫妻共同生活之圓滿安全及幸福之行為者，則該第三人即
    為侵害配偶權之侵權行為人。又侵害配偶權之行為，不以通
    姦為限，凡足以破壞夫妻間之共同生活，動搖家庭生活之圓
    滿安全與幸福者，均屬之，茍配偶確因此受精神上痛苦，自
    得依法請求賠償。經查，本件如兩造不爭執事項㈠㈡所示，被
    上訴人明知周善俊己婚，仍於110年1至6月間與周善俊有逾
    越一般社會交際之交往，被上訴人對於侵害配偶權之侵權行
    為不爭執，是被上訴人之行為已侵害周善俊與上訴人間因婚
    姻而互負誠實義務之配偶權，對上訴人精神自有相當打擊，
    並致上訴人受有精神上之痛苦。從而，上訴人依民法第184
    條第1項、第195條第1、3項之規定，請求被上訴人賠償其所
    受非財產上之損害，自屬有據。
㈡、慰藉金之賠償須以人格權遭遇侵害，使精神上受有痛苦為必
    要，其核給之標準固與財產上損害之計算不同，然非不可斟
    酌雙方身分資力與加害程度，及其他各種情形核定相當之數
    額（最高法院47年台上字第1221號、51年度台上字第223號
    判決先例意旨）。而身分法益與人格法益同屬非財產法益，
    依同一理由，上開最高法院有關人格法益受侵害而酌定慰撫
    金之標準，自得為本件衡量因身分法益受侵害所生損害賠償
    金額之參考。本院審酌上訴人為高職肄業，109年所得及財
    產均為0；被上訴人大學肄業，109年所得及財產亦均為0，
    有稅務電子閘門財產所得調件明細表在卷可稽，復參以被上
    訴人明知周善俊為有配偶之人，仍為前開對話及傳送親密照
    片，上訴人目睹上開對話及照片，對其精神及家庭生活之損
    害非輕。至上訴人雖主張被上訴人與周善俊非僅言語調戲，
    已有通姦、親密肢體接觸，且挑唆周善俊與上訴人離婚，另
    被上訴人非如稅籍資料顯示為無資力之人等語，惟周善俊與
    被上訴人交往而侵害配偶權之程度，業經原判決審酌，原判
    決非僅認定其二人屬言語調戲。另上訴人所提出之漁育商行
    網路截圖、出遊照、購物照、刺青照片，尚無從證明被上訴
    人之經濟狀況，被上訴人之資力應以客觀之稅務資料作為判
    斷較為公允。何況侵害配偶權之事件發生後，上訴人曾夥同
    朋友毆打被上訴人，致被上訴人受有頭部鈍傷併頭皮擦挫傷
    及左臉頰、右眼窩瘀青腫脹、雙耳鈍擦傷併左耳膜破裂、右
    側後胸壁及腰部鈍挫傷、左膝鈍挫傷、右前臂擦挫傷、後頸
    部擦挫傷之傷害，有本院110年度訴字第333號刑事判決在卷
    可參，被上訴人所受傷害甚為嚴重，暨考量兩造身分地位、
    職業、教育程度及經濟能力等一切情狀，認上訴人得請求被
    上訴人賠償非財產上損害，以50,000元為適當。
六、綜上所述，上訴人本於侵權行為損害賠償之法律關係，請求
    被上訴人給付上訴人50,000元，及自起訴狀繕本送達翌日即
    110年11月26日起至清償日止，按週年利率5％計算之利息，
    應予准許；逾此部分之請求，為無理由，應予駁回。原審就
　　精神慰撫金請求逾50,000元部分為上訴人敗訴之判決，於法
    並無違誤。上訴意旨執前詞指摘原判決不當，求予廢棄改判
    ，為無理由，應予駁回。
七、本件事證已臻明確，兩造其餘攻擊防禦方法及舉證，經核與
    本判決之結果不生影響，爰不另為贅論，附此敘明。
八、據上論結，本件上訴為無理由，依民事訴訟法第436條之1第
    3項、第449條第1項、第78條，判決如主文。　　
中　　華　　民　　國　　111 　年　　9 　　月　　6　　日
                  民事第一庭  審判長法　官　黃聖涵
                                    法  官  陳郁婷
                                    法  官  羅郁棣
以上正本證明與原本無異。
本判決不得上訴。
中　　華　　民　　國　　111 　年　　9 　　月　　8 　　日
　　　　　　　　　　　　　　　　　　書記官  周玉茹